【裁判字號】    98,交抗,1850
【裁判日期】    980825
【裁判案由】    違反道路交通管理處罰條例
【裁判全文】
臺灣高等法院交通事件裁定            98年度交抗字第1850號
抗  告  人
即受處分人  甲○○
上列抗告人因違反道路交通管理處罰條例案件，不服臺灣基隆地
方法院98年度交聲字第172號，中華民國98年7月7日裁定，提起
抗告，本院裁定如下：
    主  文
抗告駁回。
    理  由
一、本件抗告人即受處分人甲○○抗告意旨略稱：本件員警並無
    證據證明受處分人有闖紅燈、拒絕停車及衝撞警車逃逸之情
    事，係員警自身情緒之問題。案發當晚員警有打電話給抗告
    人之母親，詢問抗告人是否有BLK-037號重型機車，並說明
    係因抗告人車速很快，怕是贓車，但未攔停，欲請抗告人至
    派出所瞭解一下。惟受處分人自認並未犯法，未前往派出所
    ，不到一星期，抗告人之母親便收到紅單。抗告人覺得含冤
    莫白，並讓患有憂鬱症之母親擔心難過，雖大家都說收到紅
    單即使有冤也不能洗清，然抗告人確信法律是公平、公正的
    ，爰具狀提起本件抗告，請求撤銷原裁定，更為適法之裁定
    云云。
二、按汽機車駕駛人有違反道路交通管理處罰條例之行為，經交
    通勤務警察或依法令執行交通稽查任務人員制止時，不聽制
    止或拒絕停車接受稽查而逃逸者，除按各該條規定處罰外，
    處新臺幣（下同）3,000元以上6,000元以下罰鍰，並記違規
    點數1點，道路交通管理處罰條例第3條第8款、第60條第1項
    、第63條第1項第1款定有明文。另按聲明異議案件之處理，
    除準用刑事訴訟法有關規定外，依道路交通案件處理辦法之
    規定處理之。交通法庭就聲明異議之案件，必要時，得訊問
    受處分人及其他關係人，並得傳喚證人，命行鑑定，實施勘
    驗，亦為該辦法第4條第1項、第16條所明定。而取捨證據及
    認定事實，乃法院職權裁量之行使，證人所為之證述是否可
    採，為法院依經驗及論理法則判斷其證明力為何而得否採擇
    之心證層次，茍基於吾人日常生活之經驗，而未違背客觀上
    應認為確實之定則，並已敘述其何以為此一判斷之理由，即
    不能指為違法。
三、本院查：
（一）本件抗告人於民國98年2月20日下午5時30分許，騎乘BLK-
      037號重型機車，行經桃園縣龜山鄉○○○路、公園路口
      時，由文化二路違規闖越紅燈左轉公園路行駛，為證人即
      本件舉發之桃園縣政府警察局龜山分局大埔派出所員警張
      皓程及其同事賴竹恂所發現，其等並騎乘警用機車鳴放警
      笛，趨前欲取締抗告人，因抗告人未停車，且車速甚快，
      遂放棄繼續追逐。嗣後員警以電話告請抗告人之家屬轉達
      受處分人至警局說明，抗告人亦未到場，張皓程員警遂就
      抗告人之「闖紅燈」及「不服稽查拒絕停車衝撞警車逃逸
      」等違規行為，掣單逕行舉發，其中抗告人違反道路交通
      管理處罰條例，拒絕停車不服稽查而逃逸部分，經原處分
      機關即交通部公路總局臺北區監理所基隆監理站依道路交
      通管理處罰條例第60條第1項、第63條第1項第1款，裁處
      受處分人罰鍰4,000元，並記違規點數1點等情，有桃園縣
      政府警察局桃警局交字第DB-0000000號舉發違反道路交通
      管理事件通知單影本、交通部公路總局臺北區監理所基隆
      監理站基監字第裁42-DB0000000-0號違反道路交通管理事
      件裁決書附卷可稽（見原審卷第6頁、第9頁）。
（二）證人張皓程警員於原審訊問時具結證稱：「我於98年2月2
      0日，與另一同事賴竹恂執勤巡邏勤務，當時各駕駛警用
      機車巡邏，行經桃園縣龜山鄉○○○路與復興二路口時，
      發現抗告人騎乘重型機車、沒有戴安全帽騎過路口，從其
      等面前騎過去，我和同事各騎乘警用機車追抗告人，當時
      其等並沒有鳴笛或搖動指揮棒，到了文化二路、公園路口
      時（大約追800公尺），抗告人就從文化二路闖紅燈左轉
      公園路，這時我們就開始鳴笛追抗告人，一直追到文化三
      路，抗告人在文化三路中線缺口迴轉，我騎乘的警用機車
      也是在中線處，跟在抗告人左後方，抗告人迴轉時，我有
      看到，並且跟著抗告人迴轉，再由文化三路往復興三路方
      向騎乘，後再經過文化三路、公園路口時，因為抗告人速
      度很快，所以放棄追逐；抗告人在文化三路中線缺口迴轉
      時應該已經知道有警用機車在追逐，警車就在抗告人機車
      的左後方，當時雙方車輛都在直行，抗告人迴轉有阻擋警
      用機車前行，抗告人並無實際衝撞警用機車，抗告人當時
      的用意應該是為了迴轉躲避警方的追逐而非為了衝撞警車
      ，當時警方追捕的摩托車只有一部，在公園路就已經開始
      鳴警報器；又抗告人迴轉時，我就已經記住車牌及車型，
      放棄追逐後，我們就用無線電查詢車籍資料，並確定該車
      不是失竊車輛；回派出所後警方有撥打抗告人留在監理站
      之電話號碼，並請抗告人家屬轉達，家屬亦告知抗告人確
      實有在桃園縣龜山地區活動，我們並請抗告人家屬請抗告
      人至派出所說明，但抗告人一直未出現，所以才依規定告
      發」等語（見原審卷第14頁至第15頁）。
（三）綜觀上情，本件舉發員警係自抗告人在桃園縣龜山鄉○○
      ○路與公園路口闖紅燈後，即自後方追躡受處分人，員警
      持續緊盯抗告人，嗣追至桃園縣龜山鄉○○○路、公園路
      口時始放棄追逐。而證人即舉發員警張皓程與抗告人並無
      何身分利害或業務關係，亦無嫌隙，其當無甘冒偽證罪刑
      責風險而設詞構陷受處分人之理，又其所證舉發經過事實
      ，具體明確，顯非一般憑空捏造證詞可擬，本件既查無任
      何證據足資證明證人張皓程有捏造受處分人違規事實而違
      法恣意取締之情事，足認其證述應屬事實，自可採信。
（四）至於抗告人雖稱本件並無證據足以證明其確有前開違規情
      事。然闖紅燈、拒絕停車接受稽查而逃逸等違規行為之取
      締，依其違規行為本質，本多係在瞬間發生，通常多委由
      當場執行取締違規公務員之認識與判斷，必須為立即之取
      締作為，此為達成維持交通秩序目的所必要。且依道路交
      通管理處罰條例之規定，此種立即性之舉發違規，依員警
      之正確認知與判斷已足，抗告人空言舉發員警係因情緒問
      題而違法不實取締，洵無可採。則抗告人騎乘機車確有前
      述之行經有燈光號誌管制之交岔路口闖紅燈而違反道路交
      通管理處罰條例，拒絕停車接受稽查而逃逸之違規行為。
（五）綜上所述，本件原處分機關分依道路交通管理處罰條例第
      60條第1項、第63條第1項第1款規定，裁處受處分人罰鍰
      4,000元並記違規點數1點，核無違誤，原審駁回抗告人之
      異議聲明，認事用法，並無不當。抗告人執前詞提起抗告
      ，為無理由，應予駁回。
據上論結，應依道路交通案件處理辦法第26條，刑事訴訟法第41
2條，裁定如主文。
中    華    民    國    98    年    8     月    25    日
                  刑事第十三庭  審判長法  官   曾德水
                                      法  官   林婷立
                                      法  官   陳恆寬
以上正本證明與原本無異。
不得再抗告。
                                      書記官   黃家麟
中    華    民    國    98    年    8     月    26    日


司法院資訊處製作；財團法人民間司法改革基金會備份。
